【裁判字號】    95,易,540
【裁判日期】    951013
【裁判案由】    傷害
【裁判全文】
臺灣士林地方法院刑事判決               95年度易字第540號
公  訴  人  臺灣士林地方法院檢察署檢察官
被      告  甲○○
上列被告因傷害案件，經檢察官聲請簡易判決處刑（95年度偵字
第1402號），本院士林簡易庭認不宜以簡易判決處刑，改依通常
程序審理，並判決如下：
    主  文
甲○○犯傷害罪，處有期徒刑參月，如易科罰金，以銀元參佰元
即新臺幣玖佰元折算壹日。
    事  實
一、甲○○與乙○○係叔嫂姻親關係，屬家庭暴力防治法所稱之
    家庭成員，甲○○於民國94年11月3 日下午3 時20分許，至
    臺北市○○區○○街93巷3 號1 樓乙○○住處，找其兄即乙
    ○○配偶郭永豐索取繳稅款（起訴書誤載為房屋租金），遭
    郭永豐拒絕，雙方發生口角爭執，乙○○見狀後上前勸阻，
    遂引發甲○○不滿，竟基於傷害人身體之犯意，先以鋁製劍
    1 支毆打乙○○身體，再持花盆一個毆打乙○○頭部，致乙
    ○○受有腦震盪症候群、後背部挫傷等傷害。
二、案經乙○○訴由臺北市政府警察局北投分局報請臺灣士林地
    方法院檢察署檢察官偵查起訴。
    理  由
一、訊據被告甲○○雖矢口否認有拿鋁製劍毆打告訴人乙○○之
    身體及拿花盆毆打告訴人頭部之事實，辯稱：乙○○背部的
    傷是自己跌倒造成，是乙○○先拿花盆打伊，伊把花盆搶下
    ，就順手打乙○○，是出於自衛云云。然查：
  (一)被告如何於上開時地先以鋁製劍毆打告訴人身體，再持花盆
    毆打告訴人頭部，致告訴人受有腦震盪症候群、後背部挫傷
    等傷害等情，業據告訴人於95年2 月8 日偵查中指訴綦詳（
    見偵卷第17至18頁），及於95年9 月29日審理時證述明確（
    見當日審判筆錄第2 至7 頁），並經目擊證人郭欣盈於偵查
    中證稱：「（94年11月3 日下午3 時20分左右，你媽〈告訴
    人〉跟甲○○二個在爭吵時，你有否在場？）有，我爸也在
    吵，當時甲○○在打我爸爸郭永豐，然後我跟我媽媽出來阻
    止，但甲○○當時已經瘋狂了，甲○○就先揮我一拳，打到
    我的眼睛，但我當時沒有去驗傷，後來甲○○又用花瓶（應
    為花盆，以下同）及乩童用鋁製的劍打我媽媽的頭，又把她
    推倒，造成我媽受傷」等語屬實（見偵卷第29至30頁），復
    有證人郭欣盈當庭畫出被告打人所用之花盆及鋁劍之外觀圖
    附卷可稽（見偵卷第31頁），又告訴人上開傷情，亦有新光
    吳火獅醫院94年11月3 日出具之乙種診斷證明書在卷可證（
    見偵卷第8 頁）。
  (二)被告於95年2 月8 日偵查中供稱：「（乙○○說你有拿花瓶
    及鋁製的劍打他？）我那天要回去拿錢繳地價稅，但我大哥
    說沒錢，之後我們就起口角爭執，我有拿一支鋁製的劍，原
    先我跟我哥哥因爭執在搶那支劍，乙○○就拿一個花瓶要打
    我，我就搶下來這個花瓶回打乙○○」、「（你有否拿鋁製
    的劍打乙○○）有打他一下」等語，及於95年9 月29日本院
    審理時亦供稱：「告訴人先拿花瓶先敲我頭，我把花瓶搶下
    來，就順手打她」等語（見當日審判筆錄第7 頁），益見被
    告確有持鋁製劍、花盆毆打告訴人身體之事實。
  (三)按正當防衛必須對於現在之不法之侵害始得為之，侵害已過
    去，即無正當防衛可言，故侵害已過去後之報復行為，即不
    得主張防衛權（最高法院30年上字第1040號判例參照）。本
    件被告供稱：因告訴人先持花盆打伊，伊搶下花盆就順手打
    告訴人云云，非但無任何證據證明之，且縱其所言屬實，但
    被告搶下花盆時，即侵害已過去，被告再持花盆毆打告訴人
    ，係屬侵害已過去之報復行為，自不得主張正當防衛。是被
    告辯稱：伊是出於自衛，就順手拿花盆打告訴人云云，委無
    可採。
  (四)綜上所述，被告之辯解，應屬卸責飾詞，不足採信。本件事
    證明確，被告犯行堪以認定。
二、核被告先以鋁製劍毆打告訴人之身體，再持花盆毆打告訴人
    頭部，致告訴人受有腦震盪症候群、後背部挫傷等傷害之接
    續行為，係犯家庭暴力防治法第2 條第1 項、刑法第277 條
    第1 項之家庭暴力傷害罪。爰審酌被告並無犯罪紀錄（見卷
    附臺灣高等法院被告前案紀錄表），被告係告訴人之小叔，
    告訴人受傷程度，被告迄未與告訴人達成民事和解，被告犯
    罪後飾詞否認之態度等一切情狀，量處有期徒刑三月，並諭
    知易科罰金之折算標準。又按被告於犯罪時之刑法第41條第
    1 項規定：「犯最重本刑為五年以下有期徒刑以下之刑之罪
    ，而受六個月以下有期徒刑或拘役之宣告，因身體、教育、
    職業、家庭之關係或其他正當事由，執行顯有困難者，得以
    一元以上三元以下折算一日，易科罰金。」又被告行為時之
    易科罰金折算標準，修正前罰金罰鍰提高標準條例第2 條前
    段（現已刪除）規定，就原定數額提高為100 倍折算1 日，
    則本件被告行為時之易科罰金折算標準，應以銀元300 元折
    算1 日，經折算新臺幣後，應以新臺幣900 元折算1 日。惟
    95年7 月1 日修正公布施行之刑法第41條第1 項前段則規定
    ：「犯最重本刑為五年以下有期徒刑以下之罪，而受六個月
    以下有期徒刑或拘役之宣告者，得以新臺幣一千元、二千元
    或三千元折算一日，易科罰金。」比較修正前後之易科罰金
    折算標準，以95年7 月1 日修正公布施行前之規定，較有利
    於被告，則應依刑法第2 條第1 項前段，適用修正前刑法第
    41條第1 項前段規定，定其易科罰金之折算標準。另被告犯
    罪所用之花盆及鋁製劍並未扣案，又不能證明屬被告所有，
    應不予宣告沒收。
據上論斷，應依刑事訴訟法第299 條第1 項前段，刑法第2 條第
1 項前段、條第277 條第1 項，修正前刑法第41條第1 項前段，
罰金罰鍰提高標準條例第1 條前段，修正前罰金罰鍰提高標準條
例第2 條，判決如主文。
本案經檢察官張世和到庭執行職務。
中    華    民    國    95    年    10    月    13    日
                  刑事第四庭審判長法  官  謝靜恆
                                  法  官  許碧惠
                                  法  官  周明鴻
以上正本證明與原本無異。
如不服本判決，應於判決送達後10日內，向本院提出上訴狀。
                                  書記官  丁梅芬
中    華    民    國    95    年    10    月    23    日
論罪法條：
刑法第277 條第1 項
傷害人之身體或健康者，處3 年以下有期徒刑、拘役或1 千元以
下罰金。


司法院資訊處製作；財團法人民間司法改革基金會備份。
